【裁判字號】    90,自,380
【裁判日期】    900906
【裁判案由】    妨害名譽
【裁判全文】
臺灣臺北地方法院刑事判決                            九十年度自字第三八號
    自  訴  人  乙○○
    自訴代理人  張立業律師
    被      告  丙○○
右列被告因妨害名譽案件，經自訴人提起自訴，本院判決如左：
    主  文
丙○○公然侮辱人，處拘役參拾日，如易科罰金，以參佰元折算壹日。
    事  實
一、丙○○與乙○○前經友人介紹，由丙○○與中華音樂科技發展協會、南朝實業有
    限公司訂立契約，並由乙○○於該契約中簽名擔任顧問，合作中華民族藝術民謠
    歌唱大賽之籌備。嗣丙○○因該契約履行有所糾紛，竟基於侮辱乙○○之故意，
    於民國九十年五月三日下午五時二十分許，在其自備小轎車上掛上書寫「內政部
    乙○○大騙子」等文字之白色大布條，前往乙○○任職位於台北縣新店市○○路
    ○段二二四號內政部檔案室辦公室門口為不特定多數人可共見共聞之處所停放，
    使往來路人均為之側目，足以毀損乙○○之名譽。
二、案經自訴人提起自訴。
    理  由
一、訊據被告丙○○固不否認經由朋友介紹與自訴人乙○○認識，且立有上述契約，
    及因契約履行不能之原因於右開時、地，以前述方式，指摘自訴人為大騙子之行
    為，核與自訴人指訴及證人即內政部檔案室辦公室駐衛警甲○○結證之情節相符
    ，惟矢口否認有何公然侮辱犯行，辯稱：係因自訴人對伊吹噓其多有辦法，並要
    伊拿錢出來辦歌唱比賽，騙了伊新台幣（下同）五百萬元，所以才以這種方式逼
    自訴人還錢，現在已經委託律師要告自訴人詐欺，其所述均為真實，並無公然侮
    辱云云，並提出告訴狀影本一份為據。
二、按言論自由為人民之基本權利，憲法第十一條有明文保障，國家應給予最大限度
    之維護，俾其實現自我、溝通意見、追求真理及監督各種政治或社會活動之功能
    得以發揮。惟為兼顧對個人名譽、隱私及公共利益之保護，法律尚非不得對言論
    自由依其傳播方式為合理之限制，此為司法院大法官會議釋字第五０九號解釋文
    所揭諸者，是言論自由自應有其限制，而非漫無邊際。
三、經查本案被告在自訴人上班處所外之大馬路旁拉白布條，已達不特定多數人得以
    共見共聞之狀態，此業經證人甲○○證述：當時我值勤、剛好下班時分，我看到
    白布條拉在大門口在一個轎車上面，旁邊愈來愈多人來看等語相符；又「大騙子
    」一詞，依一般社會通念已足達貶損個人之聲譽；是本案應審究者係被告所為上
    述行為有無公然侮辱之犯意？查本案之肇因縱有如被告所言，係因自訴人曾誇大
    其詞稱自己多有辦法，以致促其與第三人簽下合約，然此亦僅關乎自訴人個人言
    行是否如一之私德，而與他人無關，況自訴人於該契約中僅列名「顧問」，非契
    約當事人；且契約如有何履行不能或有瑕疵，其原因非僅一端，若被告自覺權益
    受損，自應循合法途徑以資救濟，詎被告在真相未明前，徒憑己意，在不特定之
    多數人得共聞共見之場合，濫指被告為大騙子，被告如此將私人間糾紛訴諸群眾
    之手段，顯然與其欲訴求之目的並不相當，已逾越社會相當性，不應受言論自由
    之保護，更無何自衛、自辯或求公益可免其責之理，縱被告事後已對自訴人提起
    詐欺告訴為據，亦不解其責。本件事證明確，被告犯行已堪認定，應依法論科。
四、次按刑法第三百十條誹謗罪之成立，必須意圖散布於眾，而指摘或傳述足以毀損
    他人名譽之具體事實，倘僅抽象的公然為謾罵或嘲弄，並未指摘具體事實，則屬
    刑法第三百零九條第一項公然侮辱罪範疇，最高法院八十六年台上字第六九二０
    號判例可資參照。核被告行為並未具體指摘或傳述何事實，僅係漫指自訴人為大
    騙子，是應該當刑法第三百零九條第一項之公然侮辱罪，爰審酌被告之素行、犯
    犯罪動機、手法、所生損害及犯罪後態度等一切情狀，量處如主文所示之刑，並
    諭知易科罰金之折算標準。另本件被告所為，並非刑法第三百十條之誹謗罪，惟
    自訴人指訴之具體法條並不拘束本院就罪名之認定，自毋庸變更起訴法條，爰附
    此敘明。
五、末按法院認為應科拘役、罰金或應諭知免刑或無罪之案件，被告經合法傳喚無正
    當理由不到庭者，得不待其陳述逕行判決，刑事訴訟法第三百零六條定有明文。
    查本案被告被訴公然侮辱應處拘役三十日，已如前述，惟其經本院合法傳喚無正
    當理由不到庭，有送達回證在卷可稽，揆之上揭規定，爰不待其陳述逕行判決。
據上論斷，應依刑事訴訟法第三百四十三條、第二百九十九條第一項前段、第三百零
六條，刑法第三百零九條第一項、第四十一條第一項前段，罰金罰鍰提高標準條例第
一條前段、第二條，判決如主文。
中      華      民      國      九十      年      九      月      六    日
                                    臺灣臺北地方法院刑事第三庭
                                        審判長法  官  徐  世  禎
                                              法  官  陳  德  民
                                              法  官  黎  惠  萍
右正本證明與原本無異
如不服本判決應於送達後十日內向本院提出上訴狀。
                                              書記官  賈  繼  藩
中      華      民      國      九十      年      九      月      六    日
附錄本案論罪科刑法條全文
刑法第三百零九條第一項
公然侮辱人者，處拘役或三百元以下罰金。


司法院資訊處製作；財團法人民間司法改革基金會備份。
